---
title: "Projet Poisson"
author: "Arman Hosseini, Paul Slisse, Guillaume Staub, Jade Roumazeille-Peter"
date: "2025-03-14"
output: pdf_document
---

```{r setup, include=FALSE}
knitr::opts_chunk$set(echo = TRUE)
```
## Présentation du modèle
### Introduction 

Dans ce projet, nous allons nous intéresser au processus de Poisson à réparation imparfaite dévellopé par Brown-Proschan (citer l'article) en 1983 que nous allons raccourcir en BP. Dans ce modèle, lorsque le système tombe en panne, celui-ci est réparé "parfaitement" avec une probabilité $p$: il redevient donc dans un état neuf. Sinon, le système est remis dans un état équivalent à celui précédant la panne.  

Pour ce faire, commençons par introduire les notations qui nous seront nécessaires. On note $T_i$ les temps entre chaque panne. On note $A_i$ l'âge du système après la $i$-ème panne. Ainsi, $A_i=0$ si l'on a une réparation parfaite après la $i$-ème panne et $A_i=A_{i-1}+T_i>0$ sinon. On note $F$ la fonction de répartition de l'âge sur $[0,+\infty]$ et $S$ la fonction de survie associé à $F$ notée $S(t)=P(T>t)=1-F(t)$.

Ainsi, les paramètres à estimer de notre modèle sont $(p,F)$. 

## Estimation des paramètres $(p,F)$

Pour le modèle de BP, les paramètres $(p,F)$ ne peuvent pas être estimés avec la seule connaissance de la distribution des $T_i$. En effet, on peut montrer que pour deux valeurs de $p$ différentes et la même fonction $F$, il est possible d'obtenir la même distribution des $T_i$.
Par exemple, si $F$ est la fonction de répartition d'une loi exponentielle, alors les $T_i$ suivent la même loi exponentielle qui est indépendante de $p$.
Bien que la fonction $F$ peut être estimée via les $T_i$, le problème est que l'on ne peut estimer le paramètre $p$ avec la suite des $T_i$. 


Pour remédier à cela, nous allons introduire une nouvelle suite de variables aléatoires de Bernoulli de paramètre $p$ que l'on note $Z_i$. A la $i$-ème panne, si la réparation est parfaite alors $Z_i=1$ et si elle est imparfaite, $Z_i=0$.
Rajouter cette information sur le type de panne qui est uniquement determiné par le paramètre $p$ rend le problème d'estimation solvable.

A partir de maintenant, nous allons faire les hypothèses suivantes pour notre étude :
-$p>0$
-$F$ est absolument continue (admet une densité $f$)
-$F(0)=0$ (pas de réparation instantanée)

Nous allons observer le système jusqu'à la $m$-ème réparation parfaite. On note $n$ le nombre total de panne et donc $n-m$ est le nombre de réparation imparfaite. 

La suite des âges observés $(a_i)$ est entièrement déterminé par les couples $(t_i,z_i)$.
$$
L(p,F)=f(t_1)p^{z_1}(1-p)^{1-z_1}\times\frac{f(t_2+a_1)}{S(a_1)}p^{z_2}(1-p)^{1-z_2}\times ...\times\frac{f(t_n+a_{n-1})}{S(a_{n-1})}p^{z_n}(1-p)^{1-z_n}
$$
Pour comprendre cette formulation de la vraisemblance, on considère le cas n = 2 (les n > 2 se comprennent par récurrence).

$$
L(p,F|(t_1,t_2),(z_1, z_2))=f_{T_1,Z_1}(t_1, z_1)f_{T_2,Z_2}((t_2, z_2)|(T_1 = t_1, Z_1 = z_1))
$$

Par indépendance des événements "panne" est "la réparation est parfaite", on a :

$$
f_{T_1,Z_1}(t_1, z_1) = f(t_1)p^{z_1}(1-p)^{1-z_1}
$$
Ensuite, on a deux cas possibles :

Si $z_1 = 0$ (réparation imparfaite), on a $a_1 = t_1$ : 

$$
f_{T_2,Z_2}((t_2, z_2)|(T_1 = t_1, Z_1 = z_1)) = \frac{f(t_2+a_1)}{S(a_1)} p^{z_2} (1-p)^{1-z_2}
$$

Si $z_1 = 1$ (réparation imparfaite), on a $a_1 = 0$ et $S(a_1) = 1$, d'où : 

$$
f_{T_2,Z_2}((t_2, z_2)|(T_1 = t_1, Z_1 = z_1)) = f(t_2) p^{z_2} (1-p)^{1-z_2} = \frac{f(t_2+a_1)}{S(a_1)} p^{z_2} (1-p)^{1-z_2}
$$
En notant $x_i$ l'âge observé juste avant la $i$-ème panne. Si $z_i=0$, on a directement que $a_i=x_i$, si $z_i=1$, $a_i=0$, $x_i=a_{i-1} +t_i$, mais on peut tout de même écrire que $S(a_i)=S(x_i)^{1-z_i}$. Si dans la formule de la vraisemblance, on remplace les $a_i$ par les $x_i$ et qu'on factorise les $p$ et $(1-p)$ ensemble à l'aide des $n$ et $m$ on obtient:

$$
L(p,F)=p^{m}(1-p)^{n-m}f(x_1) \frac{f(x_2)}{S(x_1)^{1-z_1}}\times ...\times\frac{f(x_n)}{S(x_{n-1})^{1-z_{n-1}}}
$$

Avec cette écriture de la vraisemblance, on trouve le MLE de $p$: $\hat p =\frac{m}{n}$. Ce résultat est plutôt logique, on estime la probabilité $p$ de réparation parfaite en calculant le ratio de réparation parfaite sur le nombre total de pannes. 

Maintenant qu'on a le MLE de $p$, intéressons nous à $F$.

Pour trouver un estimateur empirique du MLE de F, on peut maximiser la partie ne dépendant pas de $p$ dans la vraisemblance au dessus. Cela équivaut à déterminer $F$, qui est une fonction continue par morceaux, maximisant, l'estimation suivante de la vraisemblance:
$$
l(F)= \prod^n_{i=1}\frac{(F(x_{(i)})-F(x_{(i)}^-))}{S(x_{(i-1)})^{1-z_{(i-1)}}}
$$
où la densité $f$ en $x_i$ est approximée par $F(x_{(i)})-F(x_{(i)}^-)$,les $x_{(i)}$ sont les âges $x_i$ avant les pannes ordonnés. Les $z_{(i)}$ ne sont pas ordonnés mais sont les $z_i$ réindexés pour que $z_{(i)}$ correspondent au mode de réparation après la panne survenue à l'âge $x_{(i)}$.
En particulier notre MLE empirique ne sera pas nécessairement continue à l'inverse de la vraie fonction $F$.

Malheureusement, le maximum de la fonction $l(F)$ n'est pas toujours atteignable. En effet, il faut que $z_{(n-1)} = 1$. 

Plaçons nous dans le cas où $z_{(n-1)}=1$. Définissons $\phi_i=\frac{S(x_{(i)})}{S(x_{(i-1)})}$ la probabilité de survivre jusqu'à l'âge $x_{(i)}$ sachant que le système n'a pas eu de réparation parfaite depuis une durée $x_{(i-1)}$. Ainsi, notre problème de maximisation revient à maximiser par rapport à $\phi$:
$$
l(\phi)=\prod^n_{i=1}(1-\phi_i)\phi_i^{k_i}
$$
où $k_i=\sum^{n-1}_{j=i} z_{(j)}$ est le nombre de réparation parfaites pour des pannes intervenues à un âge supérieur à $x_{(i)}$.

On montre facilement que le maximum de cette fonction est atteint en :
$$
\hat\phi_i=\frac{k_i}{k_i+1} , 1\leq i\leq n-1 ; \hat\phi_n=0 
$$
Ainsi, on obtient le MLE empirique de la fonction de survie $S$:
$$
\hat{S}(t) =
\left\{
\begin{array}{ll}
  1, & t < x_{(1)} \\
  \prod\limits_{j=1}^{i} \hat{\phi}_j, & x_{(i)} < t < x_{(i+1)}, \quad i=1,\dots,n-1 \\
  0, & t \geq x_{(n)}
\end{array}
\right.
$$

Dans le cas où $z_{(n-1)}=0$, on a toujours le même maximiseur de $l(\phi)$ mais désormais par définition, $k_{n-1}=0$ et donc $\hat\phi_{n-1}=0$ ce qui implique que $\hat S(t)=0, t \geq x_{(n-1)}$. Ainsi, on voit que notre approximation de la vraisemblance $l(F)$ n'est pas défini car dans le dernier terme du produit, on a une division par 0. C'est pourquoi dans ce cas précis, il n'existe pas de MLE empirique issu de la maximisation de notre estimation de la vraisemblance. Ce MLE empirique est en réalité un "neighbourhood MLE" de F dans une certaine topologie, on peut tout de même l'utiliser pour $z_{(n-1)}=0$.

On peut construire d'autres estimateurs empiriques de $F$ :
- en établissant la distribution empirique des $T_i | Z_{i-1} = 1$, c'est-à-dire des durées entre chaque réparation parfaite et la réparation suivante. On obtient ainsi une approximation de la densité, et en la cumulant, une estimation de la fonction de répartition.
- en établissant la distribution empirique du processus de Poisson inhomogène obtenu en ne considérant que les durées entre deux réparations parfaites $Y_1$, ... , $Y_m$. On obtient ainsi une approximation de $S_y$, que l'on note $\hat S_y$. Or $S_y(t)=(S(t))^p$, donc on obtient via $1 - \hat S_y ^{n/m}$ notre estimateur de la fonction de répartition.
Ces estimateurs n'exploitent pas toutes les informations issues des observations de $T$ et $Z$, contrairement au premier, on peut donc supposer qu'ils seront en moyenne moins performants.

## Modelisation numerique 

## Initialisation des paramètres

```{r I1}
set.seed(123)

p <- 0.7 #on pose 0.7 la proba d'avoir une réparation parfaite
lambda <- 0.1 #taux de défaillance qu'on pourra par la suite changer afin de voir les différents résultats
m <- 10 #nombre de réparations parfaites qu'on veut observer

A <- 0  # age du système initial
perfect_repairs <- 0  # compteur de réparations parfaites
```

```{r I2}
T_vec <- c()  #vecteur qui stock les Ti (temps entre chaque pannes consécutives)
Z_vec <- c() 
Age_vec <- c() 
```

## Simulation du processus

On choisit pour commencer une loi exponentielle pour la durée de vie d'un système neuf. Nous changerons la loi ainsi que le lambda associé afin de voir les différents résultats.
Les $Z_i$ suivent une loi Binomiale par leur définition: $\mathbb{P}(Z_i=1)=p$.

```{r simulPPh1,eval=FALSE}
simulPPh1 <- function(k)
{
  return(cumsum(rexp(k, 1)))
}
```

```{r invWeibull, eval=FALSE}
invWeibull <- function(y, alpha=1, beta=2)
{
  return(alpha*y**(1/beta))
}
```

```{r simul, eval=TRUE, include=TRUE}
simulPPIWeibull <- function(m, alpha, beta, p)
{
  k <- rgeom(1, p)+1
  A_k = simulPPh1(k)
  T_k = c(invWeibull(A_k, alpha, beta))
  S_k = c(exp(-(T_k/alpha)**beta))
  for(i in 1:m-1)
  {
   k <- rgeom(1, p)+1
   A_k = simulPPh1(k)
   T_k_temp = c(invWeibull(A_k, alpha, beta))
   T_k = c(T_k, tail(T_k,1) + T_k_temp)
   S_k = c(S_k, exp(-(T_k_temp/alpha)**beta))
  }
  print(length(T_k))
  print(length(S_k))
  return(list(T = T_k, S = S_k))
}
```


```{r plot}
result <-simulPPIWeibull(5,1,2,0.2)
plot(result$T,result$S)
```

```{r}
vec[0]
vec[1]
#plot(vec[0],vec[1])
```

```{r MLE_P, include=TRUE}
MLE_P <- function(m,n)
{
  return(m/n)
}
```



#On voit donc que graphe est cohérent d'après les résulats des différents vecteurs. En effet, lorsqu'il n'y a pas de réparations parfaites, l'âge du système ne cesse d'augmenter et à l'inverse, lorsqu'une réparation est parfaite, son âge retombe à zéro.

Ce modèle de BP peut-être vu comme une suite de réparations parfaites indépendantes, ainsi, pour étudier les propriétés du modèle, nous allons restreindre l'étude à l'époque précédant la première réparation parfaite.
On a le résultat suivant (citer BP 1983) qui nous dit que si $Y_1$ est l'âge du système à la première réparation parfaite, alors la fonction de survie $S_y$ de $Y_1$ vérifie: 
$$
S_y(t)=(S(t))^p
$$

En effet, en notant $r$ le taux de hasard associé à $T$, le taux de hasard associé à $Y_1$ est égal à $pr$ car la probabilité qu'une réparation ait lieu à l'instant t sachant qu'il n'y avait pas précédemment est égale à $r(t)$, et elle est alors parfaite avec une probabilité $p$, avec indépendance entre les deux phénomènes. On peut ensuite utiliser le lien entre taux de hasard et fonction de survie:
$$
S_y(t)=exp(-\int_0^t p r(x) dx)=(S(t))^p
$$

